臺灣臺南地方法院刑事判決　　　　　　　　　　　　　九十年度訴字第一一六六號
　　公　訴　人　臺灣台南地方法院檢察署檢察官
　　被　　　告　甲○○
　　選任辯護人　彭大勇
　　　　　　　　林士龍
右列被告因毒品危害防制條例案件，經檢察官提起公訴（八十九年度偵字第一三五三
二號），本院判決如左：
    主  文
甲○○販賣第一級毒品，未遂，處有期徒刑捌年，褫奪公權陸年。扣案第一級毒品海
洛因淨重肆拾點玖伍公克沒收併銷燬之，分裝袋肆拾陸只、行動電話（含門號卡）號
碼0000000000號壹支均沒收。
    事  實
一、甲○○與丙○○係朋友關係，二人均有施用毒品之習慣，甲○○並曾於民國（下
    同）八十一年間因違反肅清煙毒條例案件（販賣毒品），經台灣高等法院高雄分
    院判處有期徒刑十二年確定，現正執行殘行中，詎仍不知悔改，因丙○○（另案
    由台灣高雄地方法院檢察署檢察官偵查起訴）於八十九年十二月三日十六時三十
    分許，為警在高雄市中正高中前查獲丙○○涉有販賣第一級毒品及第二級毒品罪
    嫌，並當場扣有安非他命十三包（含袋重四九六點八公克）及海洛因一包（含袋
    重十九點六公克），經丙○○向警方供述其知悉甲○○處有販賣毒品，並於同日
    十八時許，以其所有行動電話號碼0000000000號撥打甲○○所有行動
    電話號碼0000000000號取得聯繫後，雙方約定於同日十九時許在高雄
    市前鎮區○○○○路一之十二號附近檳榔攤前交易海洛因，嗣甲○○依約前往前
    開約定地點欲販賣予丙○○，旋即為埋伏員警當場查獲而未遂，甲○○於情急下
    將海洛因二包（淨重四十點九五公克）扔至其站立位置旁水溝中，並經撈出後扣
    案，而查悉上情。
二、案經台南市警察局第六分局報告台灣台南地方法院檢察署檢察官偵查起訴。
    理  由
一、就程序上而言，本件係採取誘捕偵查之方式，是所得之相關證據資料，其證據能
    力是否受到影響？
（一）所謂誘捕偵查，於現今美、德國等法治進步國家中，實務上認係擔負犯罪取締
      工作之偵查機關本身或遵照偵查機關指示者，誘發他人犯罪，而於其實施犯罪
      時加以逮捕，並進而追訴、處罰之偵查方法。其類型大別有二：一是「機會提
      供型」，即對原本潛藏犯意者，強化其犯意或提供機會使其實施犯罪。例如某
      警察因查獲施用安非他命之某甲後，經由某甲的供述得知某乙是毒品來源，而
      某丙似亦有販賣毒品之合理懷疑，於是商由某甲相約某丙於車站候車處交易毒
      品，正值交貨之時，某丙當場為埋伏之警員逮捕。在上例中，販毒者本身早具
      有販毒之「已有之犯罪傾向」性格，偵查人員僅在提供被告犯罪「機會」而已
      ，誘捕行為本身並未挑起被告之犯意，此時，偵查人員所使用之前開方法基本
      上並未使用強制力，亦無侵犯到他人意思決定之自由，在是在符合比例原則下
      仍可將之列為任意偵查之一環看待，以平衡刑事訴訟制度中追求人權保障及維
      護治安之緊張關係。二是「犯意誘發型」，即對本無犯意存在之他人，誘其犯
      罪。例如某偵查人員進入醫院，設法與正在接受治療之麻藥濫用者成為好朋友
      後，該偵查人員便極力表示欲無償轉讓麻藥予該名麻藥濫用者，並在麻藥濫用
      者接受後，將之逮捕。目前美國實務認為，在誘捕偵查中，偵查人員之行為若
      未違反普通正義觀念以及有害於正當法律程序所建立之基本的公正性 (funda-
      mental fairness)，亦即偵查人員絲毫無侵害被告受憲法上所保障之任何權利
      ，則自不得以誘捕抗辯排除偵查人員因此所取得之證據資料。故在前開二種類
      型中，原則上承認「機會提供型」的證據取得之適法性，蓋被告此時自始便存
      在「已有的犯罪傾向」性格，此時，誘捕行為與被告犯罪行為間僅在於機會提
      供之點上有關聯，而不得被認為係「陷阱」。但對「犯意誘發型」，則認被告
      原本並未具有犯意，應被認係「欠缺謹慎的無辜者」 (unwary innocent)，且
      此時有侵害憲法保障被告知人權之虞，自應認為違反正當法律程序而排除因此
      所取得之證據資料。
（二）經查本件係由警員在查獲涉嫌販賣毒品者丙○○後，經其藉由電話聯絡被告交
      易毒品，被告依約攜帶丙○○所訂購之毒品至現場後，隨即遭警逮捕，是參酌
      前開說明，可知本件偵查人員僅係提供被告犯罪機會，屬於第一種「機會提供
      型」，亦即被告原本即具有犯意，誘捕行為本身並未侵害被告受憲法所保障之
      任何權利，故警員藉由丙○○向被告要約購買毒品之誘捕行為因此所取得之證
      據資料，自得作為本院認事用法之依憑，而具有證據能力，合先敘明。
二、訊據被告固坦承有於右揭時地為警查獲第一級毒品海洛因二包之事實不諱，然矢
    口否認有何販賣海落因未遂之犯行，被告甲○○辯稱：當天丙○○打電話給伊，
    提到要購買新鮮漁貨，因為伊之前當過船員，所以比較清楚，至於身上為何會攜
    帶海洛因，主要是要帶回家中自行吸食，沒想到，一到約定地點，就被警察抓了
    云云。然查：
（一）扣案海洛因確實係被告甲○○攜帶以為販賣予丙○○所用之毒品乙節，業據證
      人丙○○於警訊時及偵查中證述：伊提供甲○○販賣毒品事實給警方，且在伊
      被抓後，以行動電話聯絡甲○○，約他出來，交海洛因給伊，而且甲○○綽號
      就是德仔等語（參見八十九年十二月四日警訊筆錄、八十九年度偵字第一三五
      三二號偵訊筆錄第六十八頁正反面），此參酌證人即與丙○○一同遭警查獲時
      同車女友郭又禎於警訊時證述：當時遭警查獲後，警方人員檢查丙○○電話簿
      ，要求丙○○告知警方毒品來源之上線，經丙○○同意後，以行動電話聯繫甲
      ○○，並約他出來交易毒品，以便警方前往緝獲甲○○乙節（參見八十九年十
      二月四日警訊筆錄）互核相符，此外，並有證人即當場查獲丙○○之警員乙○
      ○於本院審理時證述：當時查獲丙○○之後，帶同丙○○前往其住處時，丙○
      ○表示願意配合警方，把上線找出來，並說明一定要使用其所有手機打給甲○
      ○，並透過手機來電顯示功能，經確認電話來源後，甲○○才會接電話，而且
      二人提及交易貨品價格為一兩新台幣六萬六千元，絕對不可能是漁貨的價格，
      且當天談話內容，也並未提及漁貨等語明確在卷，是被告甲○○於查獲時所攜
      帶海洛因係供販賣乙情應堪認定。至扣案毒品二包係第一級毒品海洛因，有法
      務部調查局鑑定通知書編號二００００三四七六號函覆一紙附卷足憑，是被告
      甲○○前揭販賣第一級毒品海洛因未遂之犯行堪以認定。
（二）至證人丙○○於本院審理時翻異前詞，改稱伊是以買海產一事將甲○○騙出來
      云云，然查被告甲○○若果係要帶丙○○去買新鮮海產，則為何不在凌晨剛捕
      獲漁貨時段，反而約在非漁貨交易時間之十七時？況果如被告所辯當天見面之
      後，還要帶丙○○找熟識商家購買漁貨，則為何於遭埋伏員警查獲當時，其身
      上竟然攜帶顯逾單純供給食用數量之海洛因，此衡諸常情，一般人若非本身有
      從事販賣海洛因之行為，豈有可能甘冒遭刑事追訴之風險而隨身攜帶一定交易
      數量之海洛因，並貿然出入於公共場所之理？是被告前開所辯，實與常情有違
      ，而不可採信，是證人丙○○嗣於本院審理時所為有利於被告之證述，實乃事
      後出於迴護被告之詞，而不足採。此外，並有分裝袋四十六只、甲○○所有行
      動電話號碼0000000000號扣案，且證人丙○○與被告於查獲當天台
      灣大哥大股份有限公司通聯記錄一份附卷足憑，被告前揭販賣第一級毒品未遂
      之犯行堪以認定，應予依法論科。
三、核被告甲○○所為，係犯毒品危害防制條例第四條第五項、第一項之販賣第一級
    毒品未遂罪。被告就販賣第一級毒品之犯行，雖已著手於犯罪行為之實施，而未
    至販賣既遂之結果，為未遂犯，應依刑法第二十六條前段之規定減輕其刑。爰審
    酌被告被告販賣毒品之前科、所造成對社會危害及犯罪後態度等一切情狀，爰量
    處如主文所示之刑，並依被告犯罪之性質，認有褫奪公權之必要，爰併予宣告褫
    奪公權六年，以資懲儆。扣案海洛因二包（驗餘淨重四十點九五公克），應依毒
    品危害防制條例第十八條第一項前段規定沒收併銷燬之；另行動電話（含門號卡
    ）號碼00000000號一支及分裝袋四十六只係被告所有且係分別供被告聯
    絡販賣毒品及分裝毒品所用之物，均併依同條例第十九條第一項諭知沒收。
據上論斷，應依刑事訴訟法第二百九十九條第一項前段，毒品危害防制條例第四條第
五項、第一項、第十八條第一項前段、第十九條第一項，刑法第十一條前段、第二十
六條前段、第三十七條第二項，判決如主文。
本案經檢察官王森榮到庭執行職務
中    華    民    國      九十一      年    六        月    三          日
                                  臺灣臺南地方法院刑事第三庭
                                          法  官  謝家宜
右正本證明與原本無異。
如不服本判決，應於判決送達後十日內，向本院提出上訴狀。
中    華    民    國      九十一      年    六       月      七         日
                                          書記官  朱小萍
附錄法條：
毒品危害防制條例第四條
製造、運輸、販賣第一級毒品者，處死刑或無期徒刑；處無期徒刑者，得併科新台幣
一千萬元以下罰金。
製造、運輸、販賣第二級毒品者，處無期徒刑或七年以上有期徒刑，得併科新台幣七
百萬元以下罰金。
製造、運輸、販賣第三級毒品者，處五年以上有期徒刑，得併科新台幣五百萬元以下
罰金。
製造、運輸、販賣專供製造或施用毒品之器具者，處一年以上七年以下有期徒刑，得
併科新台幣一百萬元以下罰金。
前四項之未遂犯罰之。
